【裁判字號】    97,訴,1382
【裁判日期】    971204
【裁判案由】    虛報進口貨物產地
【裁判全文】
臺北高等行政法院判決
                                      97年度訴字第1382號
                              .
原      告  裕昌欣有限公司
代  表  人  甲○○
訴訟代理人  沈奕瑋  律師
被      告  財政部基隆關稅局
代  表  人  呂財益（局長）
訴訟代理人  乙○○
            丙○○
上列當事人間因虛報進口貨物產地事件，原告不服財政部中華民
國97年3月28日台財訴字第09600525900號訴願決定，提起行政訴
訟。本院判決如下：
    主  文
原告之訴駁回。
訴訟費用由原告負擔。
    事  實
一、事實概要：
    原告委由凱冠報關有限公司於95年10月20日報運進口印尼產
    製100﹪SPUN POLYESTER YARN貨物乙批（報單號碼：AA/95/
    5217/1015），報列貨品分類號列第5508.10.00.00-5號，輸
    入規定：MW0（即大陸物品不准輸入）。經被告查驗結果，
    未能確認產地，爰依關稅法第18條第3項第3款規定，准予繳
    納相當金額保證金，先予放行。嗣經被告查證結果產地為中
    國大陸，進而認定原告涉有虛報產地，逃避管制之情事，被
    告爰作成96年第00000000號處分書，依海關緝私條例第37條
    第3項轉依同條例第36條第1項、第3項規定，處貨價1倍罰鍰
    計新臺幣（下同）1,637,514元，併沒入其貨物，惟裁處前
    貨物已放行，致不能裁處沒入，依行政罰法第23條第1項規
    定，裁處沒入其物之價額1,637,514元，合計處3,275,028元
    。原告不服，申請復查，未獲變更，提起訴願，亦遭駁回，
    遂向本院提起本件行政訴訟。
二、兩造聲明：
    (一)原告聲明：
      1.訴願決定、復查決定及原處分均撤銷。
      2.訴訟費用由被告負擔。
    (二)被告聲明：
      1.駁回原告之訴。
      2.訴訟費用由原告負擔。
三、兩造陳述：
    (一)原告主張：
      系爭貨物確實是印尼產製，印尼製造廠商有向駐外單位說
      明系爭貨物確實是在印尼生產，雖無法查得進口商相關證
      據資料，但製造商已說明系爭來貨確實是印尼產製，原告
      無虛報進口貨物產地。原告所進均為同樣的貨，同樣的工
      廠，同樣的進口商，被告時而放行，時而不准放行，請求
      鈞院調閱95年5 月19日印尼經字第09500003610 號函。又
      原告已於97年11月13日取得專案輸入許可證（I/P NO.
      FTX297W0000000），請將本件退還被告機關辦理結案云云
      。並提出本件訴願決定書、輸入許可證及財政部令等件影
      本為證。
    (二)被告主張：
      經查，本件被告查驗結果，貨上浮貼之標籤雖印有MADE
      IN INDONESIA字樣，惟並無製造商名稱，嗣經函請原告提
      供製造廠商、運送契約、船舶貨櫃動態、買賣契約及印尼
      出口報單等文件，惟原告僅委由報關人在報單背面簽稱製
      造商為PT. BINTANG KANGURU（原處分卷1附件1，第1頁背
      面），並未提供任何資料。復查理由及訴願理由另稱來貨
      係由印尼工廠PT. KAMA APOLLO UTAM生產製造，所稱前後
      矛盾，實有可疑。次按駐外代表處查復結果，本件出口商
      PT.CAHAYA BUANA INDONESIA並未在印尼貿易部合法登記
      ，且該出口商之營業地址與他案另5家公司相同（原處分
      卷2附件1），該5家公司先前報運進口貨物均經被告查證
      有虛報產地，進口大陸物品之情事。參據以上查證結果，
      被告綜合研判認定產地為中國大陸，核無不當。復經被告
      進口貨物原產地認定小組複核結果，同意該認定結果（原
      處分卷2附件4）。為慎重計，經再度函請駐外代表處查復
      據稱印尼雅加達丹絨不祿港海關表示本件印尼出口報單
      (PEB NO.303050)並未在該海關電腦資料庫登記（原處分
      卷2附件2），縱然PT. KAHA APOLLO UTAMA向駐外代表處
      表示該公司確實將系爭貨物售予PT. CAHAYA BUANA
      INDONESIA（原處分卷2附件3），仍無法證明系爭貨物係
      自印尼出口。第查海關緝私條例之處罰，係就各個事實以
      涉案報運進口之行為為其處罰之依據，原告所稱前次進口
      報關經被告核認無誤一節，僅屬該次報運行為有無違法之
      問題，要難據以認定本次報運進口貨物亦無虛報之行為。
      從而，被告依法採證，因據論處，核屬適當等語。
    理  由
一、原告起訴時，被告之代表人為丘欣，嗣變更為呂財益，並由
    呂財益承受訴訟，有其提出之聲明承受訴訟狀附卷可稽，核
    無不合，應予准許。
二、按「報運貨物進口而有下列情事之一者，得視情節輕重，處
    以…：一、…。四、其他違法行為。」；「有前2項情事之
    一而涉及逃避管制者，依前條第1項及第3項論處。」；「私
    運貨物進口…者，處貨價1倍至3倍之罰鍰。」；「前2項私
    運貨物沒入之。」，海關緝私條例第37條第1項、第3項及第
    36條第1項、第3項各定有明文。又按「得沒入之物，受處罰
    者或前條物之所有人於受裁處沒入前，予以處分、使用或以
    他法致不能裁處沒入者，得裁處沒入其物之價額；其致物之
    價值減損者，得裁處沒入其物及減損之差額。」，行政罰法
    第23條第1項亦設有規定。
三、原告涉有虛報系爭貨物產地，逃避管制之違章情事：
    (一)經查，本件原告於95年10月20日報運系爭貨物進口，其申
      報為印尼產製100 ﹪SPUN POLYESTER YARN 貨物乙批（報
      單號碼：AA/95/ 5217/1015），報列貨品分類號列第
      5508.10.00.00-5 號（原處分卷1 附件1 ），輸入規定：
      MW0 （即大陸物品不准輸入）；經被告查驗結果，貨上浮
      貼之標籤雖印有MADE IN INDONESIA 字樣，惟並無製造商
      名稱，嗣經函請原告提供製造廠商、運送契約、船舶貨櫃
      動態、買賣契約及印尼出口報單等文件，惟原告僅委由報
      關人在報單背面簽稱製造商為PT. BINTANG KANGURU （原
      處分卷1 附件1 ，第1 頁背面），並未提供任何資料；原
      告於復查理由及訴願理由另稱系爭來貨係由印尼工廠PT.
      KAMA APOLLO UTAM生產製造，所稱前後歧異，已有可疑。
      次依駐印尼代表處經濟組查復結果，本件出口商
      PT.CAHAYA BUANA INDONESIA 並未在印尼貿易部合法登記
      ，且該出口商之營業地址與他案未在印尼貿易部合法登記
      之另5 家公司相同（原處分卷2 附件1 ），而該5 家公司
      先前報運進口貨物，均經查證結果有虛報產地，進口大陸
      物品等情，有被告進口貨物原產地認定小組96年7 月第1
      次會議紀錄之查證報告（原處分卷2 附件4 ）可稽；且系
      爭貨物經該認定小組複核結果，亦同意其產地為中國大陸
      之認定結果（原處分卷2 附件4 ）。是以被告核認系爭貨
      物產地為中國大陸，並無不合。
    (二)又本件印尼商PT. KAHA APOLLO UTAMA 嗣雖向駐印尼代表
      處經濟組表示該公司有將系爭貨物售予PT. CAHAYA BUANA
      INDONESIA （原處分卷2 附件3 ）云云。惟查，本件原告
      報運系爭貨物係自印尼雅加達丹絨不祿港出口，有其報單
      （原處分卷1 附件1 ）可稽；而被告於96年8 月20日再函
      請駐印尼代表處經濟組查復稱，印尼雅加達丹絨不祿港海
      關表示本件系爭貨物之印尼出口報單（PEB NO.303050 ，
      原處分卷1 附件4 ）並未在該海關電腦資料庫登記（原處
      分卷2 附件2 ）；是以無從證明系爭貨物係自原告所申報
      之印尼港口出口，前開印尼商事後所稱上情，尚不足以證
      明系爭貨物確係自印尼產製出口。原告主張系爭貨物係自
      印尼產製進口云云，核不足採。
四、被告所為罰鍰處分，並無違誤：
    綜上所述，原告主張系爭貨物係自印尼產製進口，不足為採
    ；而系爭貨物輸入規定為：MW0 （即大陸物品不准輸入），
    並未禁止印尼或其他大陸地區以外之產品進口，原告本得提
    供確實資料依正常報運程序辦理；惟其申報系爭貨物自印尼
    產製進口各節，有違常情，已如前述。本件經被告查證結果
    ，綜合研判核認系爭貨物產地為中國大陸，進而核定原告涉
    有虛報產地，逃避管制之違章情事，爰依海關緝私條例第37
    條第3 項轉依同條例第36條第1 項、第3 項規定，處貨價1
    倍罰鍰計1,637,514 元，併沒入其貨物，惟裁處前系爭貨物
    已放行，致不能裁處沒入，依行政罰法第23條第1 項規定，
    裁處沒入其物之價額1,637,514 元，合計處3,275,028 元，
    並無違誤。
五、本件原告行為時涉有虛報產地，逃避管制之違章情事，事證
    已臻明確，自應依法論處。原告復聲請調閱95年5 月19日印
    尼經字第09500003610 號函，及主張其事後已於97年11月13
    日取得專案輸入許可證（I/P NO. FTX297W0000000），請求
    將本件退還被告機關辦理結案云云，核無必要，附此敘明。
六、從而，本件被告以原告涉有虛報系爭貨物產地，逃避管制之
    違章情事，所為罰鍰處分，於法並無違誤。復查及訴願決定
    遞予維持，亦無不合。原告徒執前詞，訴請撤銷，為無理由
    ，應予駁回。
據上論結，本件原告之訴為無理由，依行政訴訟法第98條第1項
前段，判決如主文。
中    華    民    國    97    年    12    月    4     日
                   臺北高等行政法院第五庭
                             審判長法  官  張瓊文
                                   法  官  林育如
                                   法  官  蕭忠仁
上為正本係照原本作成。
如不服本判決，應於送達後20日內，向本院提出上訴狀並表明上
訴理由，如於本判決宣示後送達前提起上訴者，應於判決送達後
20日內補提上訴理由書（須按他造人數附繕本）。
中    華    民    國    97    年    12    月    4     日
                                   書記官  蕭純純


司法院資訊處製作；財團法人民間司法改革基金會備份。
